【裁判字號】    97,婚,1204
【裁判日期】    980401
【裁判案由】    離婚
【裁判全文】
臺灣高雄地方法院民事判決              97年度婚字第1204號
原      告  甲○○
訴訟代理人  歐陽志宏律師
被      告  吳查爾斯（CHAR.
                        -20.
上當事人間離婚事件，本院於民國98年3 月18日辯論終結，判決
如下：
  主  文
准原告與被告離婚。
訴訟費用由被告負擔。
  理   由
一、本件被告經合法通知，未於言詞辯論期日到場，核無民事訴
    訟法第386 條所列各款情形，准原告之聲請，由其一造辯論
    而為判決。
二、原告主張：原告於民國93年經任教學校同意赴日深造，嗣95
    年間與在日本工作之美國籍被告結識交往，雙方於96年6 月
    2 日回臺灣公證結婚，約定原告學成回臺灣後，被告會一起
    回臺灣定居，詎兩造婚後在日本生活期間，被告竟以生活被
    干涉為由拒絕原告之求歡，使原告受有精神上重大不堪之虐
    待；又被告信仰之基督再臨安息日教會，須在生活上踐行飲
    食、假日休閒活動及金錢使用等方面之限制，與原告原本信
    仰之長老教會教義格格不入，原告不堪彼此價值、生活習慣
    之衝突，曾求助於基督再臨安息日教會東京中央教會、東京
    天沼教會，惟雙方溝通無效，致原告於97年7 月15日起即與
    被告分居，且原告於97年10月21日回臺灣述職，被告又不願
    意依結婚時之約定與原告回臺灣定居，不僅有違背同居義務
    之客觀事實，亦有拒絕同居之主觀情事，顯係惡意遺棄原告
    於繼續狀態中；況被告除了因宗教信仰與原告發生衝突外，
    亦隱瞞其在日本積欠約日幣壹佰萬元稅款之事實，使兩造間
    夫妻情感不復存在，又屬有難以維持婚姻之重大事由，原告
    自得依民法第1052條第1 項第3 款、第5 款、第2 項規定，
    以選擇合併方式訴請離婚。
三、按結婚之一方為我國人民時，該婚姻成立之形式要件，不論
    依我國法、另一方之本國法，或依舉行地法，均為有效，惟
    其婚後若要訴請離婚，僅得以我國法為準據法，涉外民事法
    律適用法第12條、第14條定有明文。查兩造於96年6 月2 日
    在我國公證結婚，有兩造結婚公證書在卷可考，依修正前民
    法第982 條之規定，符合具公開儀式及2 人以上為證人之要
    件，其間婚姻有效成立；又原告為我國人民，其請求法院裁
    判離婚，依上開規定，須有我國法明文規定之裁判離婚事由
    ，法院始得為離婚之裁判，自原告起訴狀觀之，其分別以夫
    妻之一方對他方為不堪同居之虐待、夫妻之一方惡意遺棄他
    方在繼續狀態中、有重大事由難以維持婚姻等事由起訴，並
    以選擇合併方式訴請離婚，與民法第1052條第1 項第3 款、
    第5 款、第2 項裁判離婚之規定核無不合，倘原告主張果為
    真實，本院自得為兩造離婚之裁判，合先敘明。
三、原告主張之上開事實，業據其到庭陳述：「（何時回到臺灣
    ？）我是97年7 月中旬回到臺灣，同年10月份在鳳山市南成
    國小擔任音樂老師教職。（結婚時有約定要在臺灣定居？）
    有。（為何妳先生沒有來臺灣？）他不願意來。96年結婚拿
    到學位，原本要在原校深造，結果婚姻出了狀況就取消原訂
    的計畫。（結婚後夫妻的感情如何？）時常爭吵，時常為了
    財務問題爭吵，都一直在翻舊帳，性生活也有問題，被告會
    拒絕性生活，被告是「安息日會」的教徒，就是在禮拜五的
    太陽下山以後到星期六下山除了吃飯睡覺，不能從事與宗教
    無關的事情，且安息日會的信徒是吃素，我是長老會的信徒
    ，我沒有守安息日的習慣，因為宗教的關係，被告會干涉我
    的生活，造成我精神壓力很大。（現在回來還吃素食？）沒
    有。（從97年7 月中旬回來臺灣後有再去日本與被告同住？
    ）沒有，他也沒有來臺灣與我同住，現在他是否有守安息日
    會的習慣我不知道。（經濟上有何問題？）我結婚前不知道
    被告有欠稅，結婚後才知道被告有欠日幣壹佰萬元左右，每
    個月要繳約肆萬元日幣，後來發現原告根本都沒有在繳。我
    們夫妻的感情已經無法維繫。」（見本院98年3 月18日審理
    筆錄）等語綦詳，並提出結婚公證書、基督再臨安息日教會
    東京中央教會婚姻協談記錄、基督再臨安息日教會東京天沼
    教會訪談記錄、市稅等計算書、戶籍謄本、被告入出國證明
    書、高雄縣鳳山市南成國民小學回覆原告申請復職函為證，
    核與證人宋美春即原告之母到庭證述：「（原告陳述其復職
    時兩造都會返台定居，兩造是有有此約定？）有，他們在96
    年3 月21日在日本教會結婚，我在96年3 月19日到日本時，
    有與他們談，因為一方在臺灣工作，另一方在日本工作，工
    作地點不一樣不能同住一起，我有強調這點，我女婿有跟我
    說原告學成時，他會跟原告到臺灣。在96年1 月份兩造在籌
    備婚禮的時候，我也有跟他們提到工作地點的問題，我女婿
    也有跟我承諾他會跟原告到臺灣來，所以我跟他們談過二次
    ，但是後來被告不願來台。（你是何時知道或被告親口告訴
    你不願來台？）今年（97年）10月19日我與原告去日本，與
    被告談這個事情，但被告一直要我女兒留在日本。（除了此
    事，兩造感情好不好？）不好，從去年（96年）12月開始，
    每次原告打電話回來都是在哭訴，原告發現被告欠日本一百
    多萬日幣，合台幣約三十幾萬，且被告賺的錢都自己花，不
    願交出來，所以原告很憂慮。還有個性問題，兩造無法溝通
    ，生活習慣也不同，原告說被告晚上9 點多就睡，但是2 點
    就起床，但是原告是晚上10點睡覺。」等語相符 (本院97
    年12月29日審理筆錄)。 被告未於言詞辯論期日到場，亦未
    提出書狀作何聲明或陳述，原告之主張，可以認為真實。
四、按有民法第1052條第1 項以外之重大事由，難以維持婚姻者
    ，夫妻之一方得請求離婚，此觀民法第1052條第2 項前段之
    規定自明。又民法親屬編修正前，第1052條就裁判離婚原因
    ，原採列舉主義，於74年6 月3 日修正公布時，乃參酌外國
    破綻主義離婚法之精神，在同條增列第2 項「有前項以外之
    重大事由，難以維持婚姻者，夫妻之一方，得請求離婚」之
    規定，其立法本旨，乃以同條第1 項各款列舉之離婚原因，
    過於嚴格，故增列第2 項，即夫妻一方之事由，雖不備同條
    第1 項所列各款之要件，祇須按其事由之情節，在客觀上，
    確屬難以維持婚姻生活者，亦在得請求裁判離婚之列。而婚
    姻以雙方共同生活、相互扶持為目的，並以深摯情感為基礎
    ，如夫妻雙方婚姻生活之感情基礎業已破裂，且客觀上亦難
    以期待其回復者，即可認有難以維持婚姻之重大事由，而無
    強求其繼續維持婚姻關係之必要。查本件兩造於婚姻共同生
    活期間，因個性觀念存有嚴重岐異，屢生爭執，參以被告接
    受基督再臨安息日教會東京東京天沼教會訪談時，坦承身為
    丈夫，卻未給原告一個安心、充滿愛情的生活（見基督再臨
    安息日教會東京天沼教會2008年9 月5 日16時30分訪談記錄
    ），又兩造分居狀態已近1 年，期間雙方關係均未改善，維
    持婚姻關係之感情基礎已不存在，難期有復合之可能，且該
    事由非應由原告一方負責。從而，原告依民法第1052條第2
    項請求判決離婚，自無不合，應予准許。
      至原告另以選擇合併方式主張依民法第1052條第1 項第3
    款、第5 款請求判決離婚，因其另行請求判決離婚之訴訟標
    的已有理由，此部分無審酌必要，附此敘明。
五、訴訟費用負擔之依據：民事訴訟法第78條。
中    華    民    國    98    年    4     月    1     日
                  家事法庭  法  官  王俊隆
右為正本，係照原本作成。
如不服本判決，應於送達後20日內，向本院提出上訴狀。
中    華    民    國    98    年    4     月    1     日
                            書記官  蔡金臻


司法院資訊處製作；財團法人民間司法改革基金會備份。
